臺灣高等法院臺南分院刑事判決　　　　　100年度上訴字第2號
上　訴　人
即　被　告　李韋頤
指定辯護人　本院公設辯護人郭忠生
上列上訴人因強盜案件，不服臺灣臺南地方法院99年度訴字第58
8號中華民國99年11月25日第一審判決（起訴案號：臺灣臺南地
方法院檢察署99年度偵字第3735號），提起上訴，本院判決如下
：
    主  文
上訴駁回。
    事  實
一、李韋頤因積欠地下錢莊金錢無力償還，竟意圖為自己不法之
    所有，基於強盜之犯意，於民國99年3月8日下午3時許，騎
    乘車牌號碼N7Y－962號重型機車，在臺南市○○○路社教館
    附近閒逛，隨機尋找作案目標，適有陳巧慧駕駛賓士廠牌車
    號0798－WR號自用小客車經過，李韋頤即尾隨陳巧慧駕駛之
    自用小客車至臺南市○○路崇明國中旁之公有停車場，於同
    日下午4時52分許，見陳巧慧之車停在該停車場而人坐在車
    內時，即停妥其機車，步行至陳巧慧乘坐車旁，拍打駛座之
    車窗，趁陳巧慧搖下車窗之際，向陳巧慧恫稱：「你女兒現
    在別人看著她」，旋持其所有預藏在腰際，外型酷似真槍，
    客觀上足以對人之生命、身體及安全構成威脅，且可供兇器
    使用之玩具手槍1支，伸入車窗內抵住陳巧慧腰際，喝令陳
    巧慧交出身上財物，以此強暴、脅迫手段，致使陳巧慧不能
    抗拒，而交出裝有現金新臺幣（下同）3,126元之信封1只及
    現金2,100元而得手，嗣陳巧慧趁李韋頤分心取下汽車鑰匙
    並將車門往外推，李韋頤因而後退旋即逃逸。嗣經警過濾路
    口監視器循線於同日下午10時40分許，在臺南巿西港區慶安
    里中州21之92號李韋頤住處查獲，並扣得贓款4,700元及其
    所有供作案用之玩具手槍1支。
二、案經臺南市警察局第一分局報請臺灣臺南地方法院檢察署檢
    察官偵查起訴。
    理  由
一、按被告以外之人於審判外之陳述，雖不符刑事訴訟法第159
    條之1至之4之規定，而經當事人於審判程序同意作為證據，
    法院審酌該言詞陳述或書面陳述作成時之情況，認為適當者
    ，亦得為證據。刑事訴訟法第159條之5第1項定有明文。查
    證人陳巧慧分別於警詢及偵查中之證述，雖均係被告以外之
    人於審判外之陳述，惟檢察官、被告及辯護人於原審及本院
    審判程序同意作為證據，且該等供述證據係由職司犯罪調查
    、偵查之警方及檢察官依法定正當程序作成，查無顯不可信
    之情狀，本院審酌上情認屬適當，依上開規定，自得為證據
    。另被告自願受搜索同意書、搜索扣押筆錄、扣押目錄表、
    扣押物品收據、贓物認領保管單、現場照片、車牌號碼N7Y
    －962號機車車籍資料查詢等等文書，經查該等文書並無何
    故意登載不實之顯不可信情況，依刑事訴訟法第159條之4各
    款之規定亦得採為證據，合先敘明。
二、訊據上訴人即被告李韋頤對於上揭犯罪事實，分別於原審偵
    查中及本院審理時均坦承不諱，核與證人即被害人陳巧慧於
    警詢及偵查中證述之情節相符，並有臺南市警察局第一分局
    搜索扣押筆錄1紙、扣押物品目錄表1紙、贓物認領保管單1
    紙、現場相片28幀、車籍查詢－基本資料詳細畫面1紙附卷
    可稽，復有玩具手槍1支扣案可證。查被告向陳巧慧恫稱：
    「你女兒現在別人看著她」，旋持前開玩具手槍，抵住獨自
    乘坐在自小客車內之被害人陳巧慧腰際，該玩具手槍雖經內
    政部警政署刑事警察局鑑定認「鑑定扣案槍枝之最大發射速
    度為50公尺/秒，計算其動能為1.1焦耳，換算單位面積動能
    為3.8焦耳/平方公分」認無殺傷力（見本院卷第29-30頁）
    ，係指該槍枝之發射動能為1.1焦耳，未達殺傷力之程度，
    然扣案槍枝外觀與真槍無異，其槍身為金屬材質包覆塑膠，
    質的堅硬，槍枝含彈匣重822公克，有本院勘驗筆錄及照片
    在卷可佐（本院卷第16-17頁），足以供行兇之兇器使用，
    而被害人陳巧慧突遇強盜，顯難立辨槍枝真假，復因擔心女
    兒安危，及遭該槍枝抵住要害，若有不從，恐致生命、身體
    有受傷害之危險，其受此強暴、脅迫而不得不交出財物，客
    觀上顯已陷於不能抗拒情況。是被告自白核與事實相符，本
    案事證明確，被告犯行堪以認定，應依法論科。
三、按刑法第321條第1項第3款之攜帶兇器竊盜罪，係以行為人
    攜帶兇器竊盜為其加重條件，此所謂兇器，其種類並無限制
    ，凡客觀上足對人之生命、身體及安全構成威脅，具有危險
    性之兇器均屬之，無論行為人主觀上是否旨在行兇抑僅便利
    行竊，祇須行竊時攜帶此種具有危險性之兇器為已足（最高
    法院70年度臺上字第1613號、79年臺上字第5253號判例意旨
    參照）。查被告為本案強盜時，所攜帶之玩具手槍其動能雖
    未至具殺傷力程度，惟其外型酷似真槍，槍身為金屬材質包
    覆塑膠，重達822公克，此經本院勘驗屬實，可持以作為加
    害人之生命、身體之工具，客觀上足以對於人之生命、身體
    及安全構成威脅而具有危險性，自屬兇器之一種，並為現在
    實務所採行（最高法院92年台上字第1332號、98年台上字第
    3460號、99年台上字第806號判決參照），被告及其辯護人
    指稱扣案玩具手槍非屬兇器云云，尚非可取。核被告所為，
    係犯強盜罪，而有刑法第321條第1項第3款之情形，成立同
    法第330條第1項攜帶兇器強盜罪。公訴意旨認被告係犯刑法
    第328條第1項之強盜罪，尚有未洽，起訴法條應予變更。又
    刑法第59條之酌量減輕其刑，必於犯罪之情狀，在客觀上足
    以引起一般同情，認為即予宣告法定低度刑期，猶嫌過重者
    ，始有其適用，至於被告無前科，素行端正，子女眾多等情
    狀，僅可為法定刑內從輕科刑之標準，不得據為酌量減輕之
    理由（最高法院51年臺上字第899號判例參照）。被告正值
    盛年，不思以勞力賺取所需，而持兇器強盜，雖未對被害人
    之身體造成傷害，然已致被害人心理恐懼，並嚴重危害社會
    秩序，並無「犯罪之情狀顯可憫恕」情形，自無刑法第59條
    之適用。被告指定辯護人辯護意旨，以被告無前科，原有正
    當工作，扶養子女3人、配偶及父母，入不敷出，僅國中畢
    業智識不高等情，請求依刑法第59條規定酌減其刑云云，亦
    非可採。
四、原審審理結果，認被告罪證明確，因予適用刑事訴訟法第29
    9條第1項前段、第300條，刑法第330條第1項，並審酌被告
    不思以正當途徑得財，竟於光天化日之下，手持玩具手槍以
    強暴、脅迫手段強盜被害人之財物，對於被害人之危害甚鉅
    ，並嚴重危害社會秩序，惡性重大，惟念及被告犯後坦承犯
    行，尚具悔意，暨被告犯罪之動機係因迫於生活經濟窘困、
    其學歷國中畢業智識程度中等等一切情狀，量處有期徒刑7
    年2月；扣案之玩具手槍1支，係被告所有供本件犯罪所用之
    物，業據被告供陳在卷，依刑法第38條第1項第2款規定，併
    予宣告沒收。至於被告犯罪騎用之車牌號碼N7Y-962號機車
    為其妻陳淑靖所有，有車籍查詢－基本資料詳細畫面可佐，
    另扣案手銬1副與本件被告犯行無涉，均不得諭知沒收。
五、本院經核原判決，其認事用法俱無不合，量刑亦稱妥適。被
    告上訴以其所犯應係刑法第328條普通強盜罪而非同法第330
    條第1項加重強盜罪云云。惟按刑法第321條第1項第3款之攜
    帶兇器竊盜罪，係以行為人攜帶兇器竊盜為其加重條件，此
    所謂兇器，其種類並無限制，凡客觀上足對人之生命、身體
    、安全構成威脅，具有危險性之兇器均屬之，無論行為人主
    觀上是否旨在行兇抑僅便利行竊，祇須行竊時攜帶此種具有
    危險性之兇器為已足，最高法院70年度臺上字第1613號、79
    年臺上字第5253號各著有判例可資參照。查被告為本案強盜
    時，所攜帶之玩具手槍，其動能雖未至具殺傷力程度，惟其
    外型酷似真槍，槍身為金屬材質包覆塑膠，重達822公克，
    可持以作為加害人之生命、身體之工具，客觀上足以對於人
    之生命、身體及安全構成威脅而具有危險性，自屬兇器之一
    種，並為現在實務所採行（最高法院92年台上字第1332號、
    98年台上字第3460號、99年台上字第806號判決參照），是
    被告上開所辯，並不足採，其上訴為無理，應予駁回。
據上論斷，應依刑事訴訟法第368條，判決如主文。
本案經檢察官林炎昇到庭執行職務。
中    華    民    國   100    年    3     月    31    日
                  刑事第一庭    審判長法  官  茆臺雲
                                      法  官  蔡長林
                                      法  官  王明宏
以上正本證明與原本無異。
如不服本判決應於收受送達後10日內向本院提出上訴書狀，其未
敘述上訴理由者，並得於提起上訴後10日內向本院補提理由書（
均須按他造當事人之人數附繕本）「切勿逕送上級法院」。
                                      書記官  黃全忠
中    華    民    國   100    年    3     月    31    日
附錄本判決論罪科刑法條全文：
中華民國刑法第330條：
犯強盜罪而有第321條第1項各款情形之一者，處7年以上有期徒
刑。
前項之未遂犯罰之。
中華民國刑法第321條第1項：
犯竊盜罪而有左列情形之一者，處6月以上、5年以下有期徒刑：
一、於夜間侵入住宅或有人居住之建築物、船艦或隱匿其內而犯
    之者。
二、毀越門扇、牆垣或其他安全設備而犯之者。
三、攜帶兇器而犯之者。
四、結夥三人以上而犯之者。
五、乘火災、水災或其他災害之際而犯之者。
六、在車站或埠頭而犯之者。